臺灣高等法院高雄分院刑事判決　　 100年度上更(一)字第83號
上　訴　人
即　被　告　蔡良進
上列上訴人因搶奪案件，不服臺灣高雄地方法院100 年度審訴字
第284 號中華民國100 年3 月9 日第一審判決（起訴案號：臺灣
高雄地方法院檢察署99年度偵字第30774 號），提起上訴，判決
後，經最高法院發回更審，本院判決如下：
    主  文
上訴駁回。
    事  實
一、蔡良進前於民國94年間，因施用毒品、竊盜等案件，經本院
    以95年度上訴字第665 號判決分別判處有期徒刑1 年、8 月
    ，應執行有期徒刑1 年3 月確定，及臺灣屏東地方法院以95
    年度易字第195 號判決判處有期徒刑1 年6 月確定，上開各
    罪嗣經裁定減刑及合併應執行有期徒刑1 年5 月確定，於96
    年9 月26日縮刑期滿執行完畢。仍不知悔改，於99年8 月18
    日11時許，在高雄市○○區○○路與大寮路口之萊爾富超商
    前，蔡良進因涉及毒品案件為警盤查時逃離現場，為警追捕
    至高雄市○○區○○路4 之53號前，竟基於為自己不法所有
    之意圖，見陳清優騎乘車牌號碼VN5-116 號輕型機車行經該
    處，即趁陳清優停車不及防備之際，搶奪前開機車，得手後
    ，隨即騎乘上開機車逃逸。嗣蔡良進將前開機車丟棄在屏東
    縣新園鄉○○路218 之10號前，經警循線查獲上情。
二、案經高雄市政府警察局林園分局移送臺灣高雄地方法院檢察
    署檢察官偵查起訴。
    理  由
壹、程序部分：
    按被告以外之人於審判外之陳述，雖不符刑事訴訟法第159
    條之1 至第159 條之4 之規定，而經當事人於審判程序同意
    作為證據，法院審酌該言詞或書面陳述作成時之情況，認為
    適當者，亦得為證據。當事人、代理人或辯護人於法院調查
    時知有第159 條第1 項不得為證據之情形，而未於言詞辯論
    終結前聲明異議者，視為有前項之同意，同法第159 條之5
    第1 、2 項定有明文。立法意旨在於傳聞證據未經當事人之
    反對詰問予以核實，原則上先予排除，惟若當事人已放棄反
    對詰問權，於審判程序中表明同意該等傳聞證據可作為證據
    ，基於尊重當事人對傳聞證據之處分權，及證據資料愈豐富
    ，愈有助於真實發見之理念，且強化言詞辯論主義，使訴訟
    程序得以順暢進行，上開傳聞證據亦均具有證據能力。查本
    案據以認定被告犯罪事實存否之被告以外之人之言詞或書面
    陳述，被告及檢察官於本院審理時，均未爭執，且於本院言
    詞辯論終結前，均未聲明異議，而本院審酌該言詞及書面陳
    述作成之情況，未見有何不適當之情形，故依前開規定，均
    得為證據。
貳、實體部分：
一、訊據被告蔡良進，固坦承於上開時、地，乘陳清優不備時而
    騎走上開機車逃逸，之後將機車棄置在屏東縣新園鄉上址之
    事實，惟矢口否認有何不法所有之意圖，辯稱：我在萊爾富
    超商遇一便衣男子意圖強制我的自由，我當時怕遭仇人追殺
    或搶劫而逃跑，該男子竟攜槍械追逐，到高雄市○○區○○
    路4 之53號前，遇被害人陳清優正騎機車經過，陳清優因怕
    遭受波及而將車停放在上寮路4 之53號前，我為免生命受傷
    害而將車騎走，嗣後將車停放在屏東縣新園鄉○○路218 之
    10號前，又為免機車遭人竊走，而將鑰匙放在行李箱中。我
    沒有搶奪機車的犯意云云（見被告本院答辯狀，本院卷第27
    -30 頁）。經查：
  (一)證人即警員曹寬澤於本院審理時證稱：當天我與同事共3 人
    ，駕駛偵防車執行防搶勤務，開車巡邏到萊爾富超商前時，
    看到被告坐計程車前來，另有一男子騎機車也到場後，他們
    一起進入超商內。我們本來準備盤查他們而在超商外面等，
    被告見我們下車，就從超商衝出，我就上前追他。追緝過程
    中我有告訴被告我是警察，叫被告不要跑，結果被告卻從路
    邊拿石頭丟我，我就拿識別證出來，但被告還是繼續拿石頭
    攻擊我，我出於自衛即拿警槍出來，並一直告訴被告我是警
    察，但被告還是繼續跑，後來被告跑到鷹架工廠，進去拿了
    2 支鐵管，1 支先丟我，1 支則拿在手上，我仍跟在被告後
    面。後來在馬路上遇到陳清優從對向騎車過來，他以為我們
    在打架，被告則拿鐵管向陳清優揮舞，陳清優即跑開，機車
    就被被告騎走了等語（見本院100 年9 月20日審判筆錄，本
    院卷第42頁）。而曹寬澤於偵訊時，亦為大致相符之證述（
    見99年10月12日偵訊筆錄，偵卷第22頁）。
  (二)又證人陳清優於本院審理時證稱：當天我騎車出去買飲料，
    看到被告與曹寬澤2 個人在馬路中間，被告拿鐵管要打曹寬
    澤，我因位置在曹寬澤後面，一開始沒有看到曹寬澤拿槍，
    我以為2 個人在玩，我騎車路過時怕被被告的鐵管打到，我
    就停下機車，等我近距離看時，看到曹寬澤拿槍，就嚇一跳
    。當時被告拿鐵管打曹寬澤，但沒有打到，我下車在看的時
    候，被告就過來騎走我的機車。我要制止被告時，因被告持
    鐵管，我不敢靠近，機車就被被告騎車了等語（見本院100
    年9 月20日審判筆錄，本院卷第43頁），而其於警詢及偵訊
    時，亦為大致相符之證述（見99年8 月18日警詢筆錄，警卷
    第4-5 頁、99年10月12日偵訊筆錄，偵卷第23頁）。
  (三)而陳清優所證被告將其機車騎走之經過，與曹寬澤所證，大
    致相符，再參諸2 證人與被告並無仇怨，所證述之情節又相
    符，故該2 證人所證，應可採信。則被告當時，既係遭警察
    依法追緝中，曹寬澤亦已告知被告其為警察，曹寬澤於本院
    審理時並證稱：事後在超商內的另一男子即蘇建銘身上的包
    包查獲毒品等語（見本院上開審判筆錄，本院卷第42頁背面
    ），被告於警詢時亦自承當時係向蘇建銘購買毒品海洛因（
    見99年9 月17日警詢筆錄，警卷第1 頁背面），足認被告當
    時係因毒品犯罪遇警盤查，致心虛而逃逸，被告上開所辯：
    怕遭仇人追殺而逃跑云云，並不能採信。再依曹寬澤與陳清
    優2 人所證被告騎走陳清優機車之經過，被告顯然係趁陳清
    優不及防備之時，而騎走陳清優之機車﹐且被告事後將機車
    任意棄置，亦顯係以處分自己財物之意思而為之，則被告騎
    走陳清優機車時，應有不法所有之意圖甚明。被告上開所證
    ：無不法所有意圖云云，亦不能採信。
  (四)另被告於警詢、偵訊及原審審理時，亦均坦承上開犯行，核
    其自白與證人陳清優、曹寬澤2 人之上開證詞相符，並有高
    雄縣政府警察局車輛協尋電腦輸入單、失車案件基本資料詳
    細畫面報表各1 份、及現場照片9 幀等在卷足憑。被告上開
    自白應與事實相符，自可採為認定事實之證據，被告於本院
    審理時翻異前詞否認犯行所辯，應係事後卸責之詞，不能採
    信。從而，本件事證明確，被告上開犯行，堪以認定，應依
    法論科。
二、核被告所為，係犯刑法第325 條第1 項之搶奪罪。又被告前
    有如事實欄所示犯罪科刑及執行情形，有臺灣高等法院被告
    前案紀錄表1 份可按，其於受徒刑之執行完畢後，5 年以內
    故意再犯本件有期徒刑以上之罪，為累犯，應依刑法第47條
    第1 項加重其刑。
三、原審因認被告上開犯罪事證明確，而依刑法第325 條第1 項
    、第47條第1 項規定論科，並審酌被告為求脫免逮捕，竟搶
    奪被害人之機車逃逸，危害社會治安，不宜輕罰；另念其犯
    後曾坦承犯行，所搶得之機車業已發還被害人，及其品行、
    智識程度等其他一切情狀，酌情量處有期徒刑10月。其認事
    用法，均無違誤，量刑亦稱妥適。被告翻異前詞，否認犯行
    ，而以上開情詞提起上訴，指摘原審判決不當，並無理由，
    應予駁回。
據上論結，應依刑事訴訟法第368 條，判決如主文。
本案經檢察官張其主到庭執行職務。
中    華    民    國   100    年    10    月    4     日
                刑事第二庭  審判長法  官  林正雄
                                  法  官  黃壽燕
                                  法  官  邱明弘
以上正本證明與原本無異。
如不服本判決應於收受本判決後10日內向本院提出上訴書狀，其
未敘述上訴理由者，並得於提起上訴後10日內向本院補提理由書
狀（均須按他造當事人之人數附繕本）「切勿逕送上級法院」。
中    華    民    國   100    年    10    月    4     日
                                  書記官  林明威
附錄本案論罪科刑法條：
中華民國刑法第325 條
意圖為自己或第三人不法之所有，而搶奪他人之動產者，處6 月
以上5 年以下有期徒刑。
因而致人於死者，處無期徒刑或7 年以上有期徒刑，致重傷者，
處3 年以上10年以下有期徒刑。
第1 項之未遂犯罰之。